臺灣高等法院民事裁定
111年度重家上字第22號
上  訴  人  林燦良  

上列上訴人因與被上訴人林秀錦等間分割遺產等事件，對於中華
民國110年12月24日臺灣臺北地方法院108年度重家繼訴字第45號
第一審判決提起上訴，本院裁定如下：
    主  文
上訴人應於收受本裁定正本後十日內，補繳第二審裁判費新臺幣
貳拾陸萬肆仟伍佰柒拾陸元，逾期不補正，即駁回上訴。
    理  由
一、按提起家事第二審上訴，應依家事事件法第51條準用民事訴
    訟法第77條之16第1項規定繳納裁判費。次按訴訟標的之價
    額，由法院核定；核定訴訟標的之價額，以起訴時之交易價
    額為準；無交易價額者，以原告就訴訟標的所有之利益為準
    。以一訴主張數項標的者，其價額合併計算之。但所主張之
    數項標的互相競合或應為選擇者，其訴訟標的價額，應依其
    中價額最高者定之。民事訴訟法第77條之1第1項、第2項、
    第77條之2第1項定有明文。又請求分割共有物（遺產）之訴
    ，其訴訟標的應以原告在第一審起訴時因分割所受利益之客
    觀價額為準，此種案件上訴時，其訴訟標的價額及上訴利益
    額，亦以此為準，不因被告或原告提起上訴而有所歧異。
二、本件被上訴人林秀錦、林麗娟、林欣穎、林燕燕（下合稱被
    上訴人），於原審起訴及追加起訴主張兩造同為被繼承人廖
    金花之繼承人，廖金花死後遺有如附表1、附表2、附表3所
    示之遺產（下稱系爭遺產），且上訴人未經全體繼承人同意
    擅自占用如附表1所示全部房屋及土地(下合稱臺北房地），
    逾越其應繼分比例行使權利，就超過部分，應對其他共有人
    負不當得利返還義務，爰依民法第1164條、第179條之規定
    ，聲明求為判決：㈠系爭遺產應予分割，㈡上訴人應給付被上
    訴人每人各新臺幣（下同）15萬4596元，及自起訴狀繕本送
    達翌日（107年1月18日）起至清償日止，按週年利率5％計算
    之利息，暨應自107年1月1日起至臺北房地變價出售之日止
    ，於每年12月31日前給付被上訴人每人各5萬9660元本息（
    見原法院北司調卷第2頁，同院重訴卷第565至566頁）。堪
    認被上訴人係以一訴合併請求分割遺產及返還占有其分得遺
    產之不當得利，二者訴訟標的雖不相同，惟自經濟上觀之，
    其訴訟目的一致，不超出終局標的範圍，訴訟標的價額應以
    其中價額最高者定之。準此，上開聲明㈠部分之訴訟標的價
    額，依被上訴人因分割遺產（即起訴時請求分割標的交易價
    額22,237,920元＋於原審追加之訴請求分割標的交易價額1,1
    10,460元＝23,348,380元）所受利益之客觀價額（即以遺產
    乘以被上訴人應繼分比例合計4/5），為1867萬8704元（參
    見原法院108年10月7日108年度重家繼訴字第45號裁定核定
    內容）；聲明㈡部分之訴訟標的價額，則為依被上訴人請求
    上訴人返還之不當得利額合計300萬4784元（詳細計算式如
    附表4所示）。是本件起訴時訴訟標的價額，應以前開聲明㈠
    ㈡之標的價額中較高之1867萬8704元核定之。
三、查，原審判決兩造就系爭遺產應分割如附表1至附表3「分割
    方法」欄所示（即原判決主文第1項）、上訴人應如數給付
    被上訴人如附表4所示之不當得利（即原判決主文第2、3項
    ）。上訴人就原判決對其不利部分提起全部上訴，其中關於
    分割遺產訴訟部分，上訴利益額應依被上訴人起訴時訴訟標
    的價額1867萬8704元定之，而有關不當得利訴訟部分，因與
    前開分割系爭遺產訴訟在經濟上訴訟目的一致，且上訴人就
    不當得利訴訟如在本院獲全部勝訴判決時之客觀上利益應係
    300萬4784元，已如前述，不超出終局標的（即分割遺產）
    範圍，故本件上訴利益額，自應核定為其中價額較高之分割
    遺產訴訟之訴訟標的價額1867萬8704元，應徵第二審裁判費
    26萬4576元，未據上訴人繳納。茲限被上訴人於收受本裁定
    正本10日內，向本院如數補繳，逾期未繳納，即駁回其上訴
    。
四、爰裁定如主文。
中　　華　　民　　國　　111 　年　　6 　　月　　7 　　日
                  家事法庭 
                      審判長法  官  李媛媛
　　　　　　　　　　　      法  官  呂綺珍
　　　　　　　　　　　      法  官  胡芷瑜
正本係照原本作成。
核定訴訟標的價額部分，如不服裁定得於收受送達後10日內向本
院提出抗告狀，並繳納抗告費新臺幣1千元。
其餘命補正部分不得抗告。
中　　華　　民　　國　　111 　年　　6 　　月　　8 　　日

  　　　　　　　　　　　　　書記官  莊智凱
　
附表1：被上訴人於起訴時請求分割之不動產遺產
編號   遺產名稱 面積(平方公尺) 權利範圍(公同共有) 起訴時之客觀交易價值  1 臺北市○○區○○段0○段000○號即門牌號碼臺北市○○區○○街00巷00○0號4樓建物 82.62㎡ 1/1 1784萬5920元（計算式：216,000×82.62＝17,845,920）。 2 臺北市○○區○○段0○段000地號土地 426㎡ 1/12  3 本建物頂樓即5樓另有未辦理保存登記之增建附屬建物 61㎡（主建物）  439萬2000元（計算式：216,000×61×1/3＝4,392,000） 

附表2：被上訴人於原審108年6月3日追加聲明分割之不動產遺產
編號 遺產名稱 面積(平方公尺) 權利範圍(公同共有) 追加起訴時之客觀交易價值 1 桃園市○○區○路○0段000地號土地1筆 153.34㎡ 148/1332 74萬9662元（計算式：153.34×44,000×148/1,332＝749,662） 2 桃園市○○區○路○0段000地號土地1筆 73.75㎡ 1/9 36萬0556元（計算式：73.75×44,000×1/9＝360,556）　 

附表3：被上訴人於原審108年6月3日追加聲明分割之存款遺產
編號 遺產名稱 金融機構帳戶資料 金額(新臺幣) 1 存款 中華郵政臺北師大郵局帳戶（帳號：000-0000-000-0000） 88元 2 存款 台北富邦銀行古亭分行帳戶（帳號：000-000-000-000） 154元 

附表4：原審判命上訴人給付之不當得利額（元：新臺幣）
編號 被上訴人聲明㈡內容 原判決主文 上訴利益額 1 起訴前已發生之不當得利 第2項：上訴人應分別給付各被上訴人15萬4596元，及自107年1月18日起至清償日止，按週年利率5％計算之利息。  61萬8384元（計算式：154,596×4人＝618,384）。 2 起訴後繼續發生之不當得利 第3項：上訴人應自107年1月1日起，迄附表1所示不動產變價出售時止，於每年12月31日分別給付各被上訴人5萬9660元。 238萬6400元（計算式：59660元×10年×4人＝2,386,400）。 （參照民事訴訟法第77條之10規定，推定被上訴人之權利存續期間為10年，以10年計算之）  合計  300萬4784元